【裁判字號】    90,易,2241
【裁判日期】    900823
【裁判案由】    勞動基準法
【裁判全文】
臺灣板橋地方法院刑事判決                         九十年度易字第二二四一號
    公 訴 人  臺灣板橋地方法院檢察署檢察官
    被    告  峻雍實業開發有限公司
    兼代表人  甲○○（原名王凱文）
右列被告因違反勞動基準法案件，經檢察官提起公訴（八十九年度調偵字第一一九號
），本院判決如左：
    主    文
峻雍實業開發有限公司，其法人之代表人，因執行業務違反勞工在第五十九條規定之
醫療期間，雇主不得終止契約之規定，處罰金壹萬元。
甲○○法人之代表人，因執行業務違反勞工在第五十九條規定之醫療期間，雇主不得
終止契約之規定，處罰金壹萬元，如易服勞役，以參佰元折算壹日。
    事    實
一、甲○○（原名王凱文，民國八十九年六月十二日更名）係原設於臺北縣蘆洲市○
    ○路二三０巷八之一號「峻雍實業開發有限公司」（以下簡稱峻雍公司）負責人
    ，為勞動基準法之雇主，峻雍公司於八十八年十月二十一日起僱用乙○○擔任沖
    壓作業員，乙○○於同年月二十二日下午四時許，在該公司執行沖壓作業時，不
    慎遭機器壓傷右手手指，經送往新光吳火獅紀念醫院治療，仍受有右手食指、中
    指完全截指、右無名指近端指骨開放性骨折、右掌皮膚壞死等傷害，乙○○先後
    於八十八年十月二十二日起至十月二十五日止、同年十一月六日起至十二月十三
    日止二度住院治療，甲○○明知勞工因遭遇職業傷害在醫療期間，雇主不得終止
    契約，竟在乙○○因傷住院期間，因峻雍公司經營不善，而於八十八年十一月二
    十六日結束營業，在無天災、事變或其他不可抗力致事業不能繼續之情形下，復
    未報經主管機關臺北縣政府核定，即終止峻雍公司與乙○○之勞動契約。
二、案經乙○○告訴暨臺北縣政府函送臺灣板橋地方法院檢察署檢察官偵查起訴。
    理    由
一、訊據被告甲○○對其於前揭時地僱用乙○○擔任沖壓作業員，乙○○於從事沖壓
    作業時，不慎遭機器壓傷右手，及乙○○因傷住院期間，峻雍公司結束營業之事
    實，固坦承不諱，惟矢口否認有何違反勞動基準法之犯行，辯稱：乙○○係於八
    十八年十月二十日至峻雍公司應徵沖壓作業員，自翌日（即十月二十一日）起試
    用三日，日薪新臺幣（下同）八百五十元，試用三日後再論其是否適任，適任者
    再行議薪，其於十月二十二日下午四時許在執行沖壓作業時，不慎遭機器壓傷右
    手手指，其因尚未辦理勞保，故醫療費用無法申請勞保給付，又當時乙○○係在
    適用期間，須適用三日後才決定是否正式僱用，故其應尚非峻雍公司之員工，嗣
    峻雍公司因營運狀況不佳，無法繼續營業，不得已才於八十八年十一月二十六日
    停止營業，伊未違反勞動基準法云云。
二、惟按勞動基準法所稱之雇主，謂僱用勞工之事業主、事業經營之負責人或代表事
    業主處理有關勞工事務之人而言。又勞工在第五十條規定之停止工作期間或第五
    十九條規定之醫療期間，雇主不得終止契約。但雇主因天災、事變或其他不可抗
    力致事業不能繼續，經報主管機關核定者，不在此限。違反第十三條規定者，處
    三萬元以下罰金。法人之代表人、法人或自然人之代理人、受僱人或其他從業人
    員，因執行業務違反本法規定，除依本章規定處罰行為人外，對該法人或自然人
    並處以各該條所定之罰金或罰鍰。勞動基準法第二條第二款、第十三條、第七十
    八條、第八十一條分別定有明文。又勞工因遭遇職業災害致死亡、殘廢、傷害或
    疾病時，雇主應依左列規定予以補償... 一、勞工受傷或罹患職業病時，雇主應
    補償其必需之醫療費用... 二、勞工在醫療中不能工作時，雇主應按其原領工資
    數額予以補償... ，勞動基準法第五十九條第一款、第二款亦有明文。
三、經查被告甲○○係峻雍公司負責人，有峻雍公司變更登記事項卡一紙附卷可稽，
    該公司雖於八十八年十一月二十六日起停業，惟尚未辦理解散登記，為被告自承
    。乙○○係於八十八年十月二十日至峻雍公司應徵沖壓作業員，自翌日（即十月
    二十一日）起試用三日，於十月二十二日下午四時許在執行沖壓作業時，不慎遭
    機器壓傷右手手指，經送往新光吳火獅紀念醫院急救治療後，仍受有右手食指、
    中指完全截指、右無名指近端指骨開放性骨折、右掌皮膚壞死等傷害，乙○○先
    後於八十八年十月二十二日起至十月二十五日止、同年十一月六日起至十二月十
    三日止二度住院治療之事實，有員工履歷卡、到退卡、勞工保險殘廢診斷書、傷
    病診斷書、勞工保險給付申請書等影本在卷可查。次查被告於乙○○發生職業傷
    害後，並未依勞動基準法第五十九條之規定補償其醫療費用及工資數額，有偵查
    卷附申訴書、臺北縣政府處理勞資爭議協調會議紀錄等可稽，被告甲○○對此亦
    不否認。按勞工在試用期間，雇主與勞工之間實質上有勞動契約關係，屬勞動基
    準法規範之範疇，依通說之僱權保留見解，即試用期滿雇主未表示不予僱用時，
    勞動契約應繼續有效，本案被害人乙○○於試用期間因操作機器發生意外傷害，
    自屬勞動基準法第五十九條所稱之職業傷害，而被告甲○○於被害人乙○○三日
    試用期滿後，並未對乙○○為不予僱用之意表示，應認勞動契約繼續有效，被告
    於乙○○因職業傷害住院治療期間，逕行結束峻雍公司營業，實際上等同於終止
    公司與乙○○間之勞動契約，而峻雍公司結束營業之原因係經營狀況不善，自不
    屬前開勞動基準法第十三條所謂之天災、事變或其他不可抗力事由，且被告復未
    報經主管機關臺北縣政府核定，是本件被告甲○○與峻雍公司違反前開勞動基準
    法規定之事實甚明。
四、核被告甲○○所為，係違反勞動基準法第十三條之規定，應依同法第七十八條規
    定論科。被告甲○○係峻雍公司之法人代表人，其執行業務違反第十三條之規定
    ，被告峻雍公司應依同法第八十一條第一項前段規定處罰。爰審酌被告甲○○犯
    罪之動機、目的、智識程度、職災發生後迄未能與被害人乙○○達成和解，賠償
    被害人，及被告峻雍公司因代表人執行業務違反上開規定等一切情狀，分別量處
    如主文所示之刑，被告甲○○並諭知易服勞役之折算標準，以示懲儆。
據上論斷，應依刑事訴訟法第二百九十九條第一項前段，勞動基準法第十三條、第七
十八條、第八十一條第一項前段，刑法第十一條前段、第四十二條第二項，罰金罰鍰
提高標準條例第二條，判決如主文。
本案經檢察官伍逸康到庭執行職務
中      華      民      國      九  十    年    八    月   二  十  三   日
                                          臺灣板橋地方法院刑事第四庭
                                              法    官    談      虎
右正本證明與原本無異。
如不服本判決，應於判決送達後十日內，向本院提出上訴狀。
                                              書 記 官    陳  君  偉
中      華      民      國      九  十    年    八    月   二  十  三   日
附錄本案論罪科刑法條：
勞動基準法第十三條
  勞工在第五十條規定之停止工作期間或第五十九條規定之醫療期間，雇主不得終止
  契約。但雇主因天災、事變或其他不可抗力致事業不能繼續，經報主管機關核定者
  ，不在此限。
勞動基準法第七十八條
  違反第十三條、第十七條、第二十六條、第五十條、第五十一條、第五十五條第一
  項規定者，處三萬元以下罰金。
勞動基準法第八十一條第一項
  法人之代表人、法人或自然人之代理人、受僱人或其他從業人員，因執行業務違反
  本法規定，除依本章規定處罰行為人外，對該法人或自然人並處以各該條所定之罰
  金或罰鍰。但法人之代表人或自然人對於違反之發生，已盡力為防止行為者，不在
  此限。


司法院資訊處製作；財團法人民間司法改革基金會備份。
